【裁判字號】    97,家抗,10
【裁判日期】    971013
【裁判案由】    選定禁治產監護人
【裁判全文】
臺灣花蓮地方法院民事裁定              97年度家抗字第10號
再  抗告人  丙○○
相  對  人  甲○○
法定代理人  乙○○
上列再抗告人就選定禁治產監護人事件，對於中華民國97年3月7
日本院所為97年度監字第22、23號裁定，提起抗告，經本院於97
年8 月13日以97年度家抗字第10號裁定駁回，再抗告人不服提起
再抗告事，本院裁定如下：
    主  文
再抗告駁回。
再抗告程序費用新臺幣壹仟元由再抗告人負擔。
    理  由
一、按對於抗告法院之裁定再為抗告，僅得以其適用法規顯有錯
    誤為理由，並經原法院之許可者為限。前項許可，以原裁定
    所涉及之法律見解具有原則上之重要性者為限，非訟事件法
    第45條第3項、第4項分別定有明文。又所謂適用法規顯有錯
    誤，係指裁判違背法規或現存判例解釋者，或法院所為之裁
    定，就其取捨證據所確定之事實適用法規顯有錯誤而言。至
    法院認定事實錯誤，或就當事人提出之事實或證據疏於調查
    或漏未斟酌，僅生調查證據是否妥適或裁定不備理由之問題
    ，均與適用法規顯有錯誤有間（最高法院63年台上字第880
    號、71年台再字第210號、80年台上字第1326號判例意旨參
    照）。且所謂原則上之重要性，係指該再抗告事件所涉及之
    法律問題，意義重大而有加以闡釋之必要者而言。再按上開
    抗告，為裁定之原法院認為不應許可者，應以裁定駁回其抗
    告，非訟事件法第45條第5項準用民事訴訟法第436條之3第3
    項規定甚明，合先敘明。
二、再抗告意旨略以：原裁定認再抗告人丙○○之父黃志中雖未
    於其自書遺囑原本上簽名，然已於該自書遺囑之影本上簽名
    並記明年、月、日，符合自書遺囑之法定方式，而認再抗告
    人之父已於該遺囑中指定乙○○為禁治產人即相對人甲○○
    之監護人，聲請人自無庸再聲請選定禁治產人之監護人。惟
    再抗告人之父於自書遺囑原本上並未親自簽名，不符自書遺
    囑之法定方式，該遺囑本不生效力。縱再抗告人之父於該自
    書遺囑之6份影本上簽名並記明年、月、日，然該6份遺囑影
    本並非再抗告人之父所自書之遺囑全文，仍應認為無效。又
    何以再抗告人之父不於其自書遺囑原本上簽名？是否其認該
    遺囑內容有尚待斟酌之處？原審不查，逕以上揭理由，駁回
    再抗告人之抗告，自屬適用法則顯有錯誤，為此具狀提起再
    抗告，請求廢棄原裁定等語。
三、經查：本件再抗告人固執前詞指摘原裁定所採之法律見解有
    悖於法律規定，惟按自書遺囑者，應自書遺囑全文，記明年
    、月、日，並親自簽名；如有增減、塗改，應註明增減、塗
    改之處所及字數，另行簽名，民法第1190條定有明文，是自
    書遺囑如具備法定方式，不論其形式如何，均為有效。又文
    書之影本係原本內容之重複顯現，故必有原本之存在，始有
    影本可言，且影本之形式及內容均與原本並無任何差異，於
    吾人社會生活上自可替代原本，被認為具有與原本相同之法
    律效果。故遺囑人自書遺囑全文，並將自書遺囑全文影印複
    製後，而在影本上記明年、月、日並親自簽名，已足確保遺
    囑人之真意，該自書遺囑已符合之法定方式，自生自書遺囑
    之效力。準此，原裁定認再抗告人之父雖未於其自書遺囑原
    本上簽名並記明年、月、日，然已於該自書遺囑之影本上記
    明年、月、日並親自簽名，符合自書遺囑之法定方式，核無
    適用法律明顯錯誤之處。又再抗告人另以其父於自書遺囑原
    本並未簽名，是否該遺囑內容其父認有尚需斟酌之處云云提
    出再抗告，然查該項抗辯無非以原審法院認定事實錯誤，或
    就當事人提出之事實或證據疏於調查或漏未斟酌為由，而僅
    生調查證據是否妥適或裁定不備理由之問題，尚與適用法規
    顯有錯誤有間。此外，再抗告人並未具體指摘原裁定有何其
    他適用法規顯有錯誤，復未指明所涉及之法律上見解具有原
    則上之重要性，依首揭規定，本件再抗告尚難許可，應予駁
    回。
四、據上論結，本件再抗告為無理由，依非訟事件法第46條、民
    事訴訟法第95條、第78條，裁定如主文。
中    華    民    國    97    年    10    月    13    日
                  家事法庭審判長法  官  陳淑媛
                                法  官  沈士亮
                                法  官  吳韻馨
以上正本係照原本作成。
本裁定除以適用法規顯有錯誤為理由，並經本院許可外，不得再
抗告。如提起再抗告，應於收受送達後10日內向本院提出再抗告
狀，應同時表明再抗告理由，且繳納再抗告費新臺幣1,000元。
中    華    民    國    97    年    10    月    16    日
                                書記官  陳賜福


司法院資訊處製作；財團法人民間司法改革基金會備份。
